臺灣臺北地方法院行政訴訟判決　
110年度交字第596號
原      告  楊吉平  
被      告  臺北市交通事件裁決所


代  表  人  蘇福智  
上列當事人間交通裁決事件，原告不服被告民國110年10月26日
北市裁罰字第22-CN0000000號裁決，提起行政訴訟，本院判決如
下：
    主  文
原告之訴駁回。
訴訟費用新臺幣參佰元由原告負擔。
    事實及理由
一、程序事項：
　　本件係因原告不服被告依道路交通管理處罰條例（以下簡稱
    為道交條例）第8條所為之裁決，提起行政訴訟，經核屬行
    政訴訟法第237 條之1 第1項第1 款規定之交通裁決事件，
    爰依同法第237 條之7 規定，不經言詞辯論，逕為判決。
二、事實概要：
　㈠原告於民國110年8月17日中午12時42分許，駕駛車號000-000
    0號自用小客車（以下稱為系爭汽車），循忠孝橋（往三重
    快車道）向西行駛，因涉有「跨越槽化線行駛」之違規行為
    ，經民眾以科學儀器即行車紀錄器錄影採證後提出檢舉，嗣
    為新北市政府三重分局（以下稱為舉發機關）查證屬實，乃
    依違反道交條例第60條第2項第3款規定，於110年9月7日製
    單新北市警交大字第CN0000000號逕行舉發。
　㈡原告於110年10月26日臨櫃向被告申請裁決，經被告以原告涉
    有「不遵守道路交通標線之指示」之違規行為與事實，依道
    交條例第60條第2項第3款，作成北市裁罰字第22-CN0000000
    號裁決書（以下稱為原處分），裁處原告罰鍰新臺幣（下同
    ）900元，並由原告當場簽收完成送達。原告於110年11月24
    日具狀向本院提起本件行政訴訟。
三、本件原告主張：從採證照片可清楚看到，下三重的標誌（應
    指地名方向指示標誌）裝設在槽化線10公尺後面，並且槽化
    線超過20公尺之長，所以駕駛人看到下三重的指示標誌已經
    太慢了等語。並聲明：原處分撤銷。
四、被告則答辯以：
　  卷查本案經舉發機關就違規事實及舉發過程查復，本案係系
    爭汽車經民眾檢舉於110年8月17日中午12時42分許在新北市
    三重區忠孝橋（往三重快車道）跨越槽化線行駛違規案，依
    道路交通標誌標線號誌設置規則第171條規定：「槽化線，
    用以引導車輛駕駛人循指示之路線行駛，並禁止跨越，劃設
    於交岔路口、立體交岔之匝道口或其他特殊地點。」經舉發
　　員警檢視民眾提供之採證照片，系爭汽車跨越槽化線行駛，
    違規屬實，員警依法告發，尚無違誤。又查該檢舉案件違規
    與檢舉日期均為110年8月17日，未逾7日，符合道交條例第7
    條之1規定，併予敘明等語。並聲明：駁回原告之訴。
五、本院之判斷：
　㈠按「槽化線用以引導車輛駕駛人循指示之路線行駛，並禁止
    跨越，劃設於交岔路口、立體交岔之匝道口或其他特殊地點
    。」、「（第1項）禁止變換車道線，用以禁止行車變換車
    道。設於交通特別繁雜而同向具有多車道之橋樑、隧道、彎
    道、坡道、接近交岔路口或其他認為有必要之路段，並得於
    禁止變換車道處之起點路面，標繪黃色『禁止變換車道』標字
    。（第2項）本標線分雙邊禁止變換車道線及單邊禁止變換
    車道線兩種。雙邊禁止變換車道，為雙白實線，其線型尺寸
    與分向限制線同；單邊禁止變換車道線，為白實線配合白虛
    線，虛線與實線間隔10公分，在實線一面之車輛禁止變換車
    道，在虛線一面之車輛允許變換車道。連續禁止變換車道之
    路段，其間隔不足120公尺者，得視需要啣接設置之。…」道
    路交通標誌標線號誌設置規則第171條第1項、第167條第1項
    、第2項分別定有明文。又「汽車駕駛人，駕駛汽車有下列
    情形之一，而本章各條無處罰之規定者，處新臺幣900元以
    上1,800元以下罰鍰：…三、不遵守道路交通標誌、標線、號
    誌之指示」。道交條例第60條第2項第3款亦規定清楚。
　㈡本件原告駕駛系爭汽車，於違規時間循忠孝橋往西行駛至三
    重端時，因從第二車道向右變換進入第三車道欲下匝道時，
    有跨越槽化線之行為，經後方車輛駕駛以行車紀錄器錄影採
    證後擷取畫面向舉發機關檢舉，再經舉發機關查證屬實後逕
    行舉發等情，有採證照片（共4幀，本院卷第59頁）、舉發
    通知單（本院卷第58頁）等卷內可稽，原告對於跨越槽化線
    之行為亦無爭執，本件事證要屬明確。
　㈢原告主張忠孝橋三重端下三重之地名方向指示標誌設置在槽
    化線終點後方10公尺處，而槽化線則有20公尺長，故看到下
    三重的標誌牌時已經太慢等情，核其意旨應係主張因交通標
    誌與標線之設置不良，致不及因應而違規。然查：
    ⒈本件檢舉人所提出之採證照片共有4幀，顯示時間分別為12
      時42分49秒、51秒、52秒及53秒，其中第1張照片（即49
      秒者）可清楚看到系爭汽車與檢舉人行駛於同一車道（即
      第二車道），而該車道與右側之第三車道間，係以雙白色
      實線（即雙邊禁止變換車道線）劃分，行駛於第二車道之
      車輛，本不得向右變換車道。由此亦可推論，第二車道與
      第三車道在違規地點後方（即東段靠近臺北市方向者）應
      即有車流分隔，欲下匝道者需於雙白線之前變換進入第三
      車道，直行車輛（前往新北市三重區中山路高架道路）則
      繼續行駛內側第二或第一車道。
    ⒉原告未於雙白線之前變換至第三車道，迄至下橋匝道前方
      始跨越槽化線下橋，縱認係因路況不熟，直到看見違規地
      點前方之地名方向指示標誌，始發現應循第三車道下橋而
      緊急變換車道，惟雙白色實線、槽化線均有禁止行車跨越
      之意，原告既為合格取得駕駛執照之人，對此規定不能諉
      為不知，而依採證照片所顯示當時路況，復難認有不能注
      意相關標誌標線之情，則原告應注意且能注意違規路段之
      道路標線及其意義，仍於依規定不得變換車道之情況下，
      跨越槽化線變換車道，原告之駕駛行為已屬過失違反前揭
      道交條例第60條第2項第3款之規定。原告爭執違規地點處
      交通標誌標線設置不當云云，尚非可採。
　㈣末按違反道路交通管理事件統一裁罰基準及處理細則（以下
    簡稱為裁罰基準及處理細則）第1條規定：「本細則依道路
    交通管理處罰條例第92條第4項規定訂定之」、第2條第1、2
    項規定：「處理違反道路交通管理事件之程序及統一裁罰基
    準依本細則之規定辦理」、「前項統一裁罰基準，如附件違
    反道路交通管理事件統一裁罰基準表…」，又依本件違規行
    為時點之違反道路交通管理事件統一裁罰基準表記載，機車
    駕駛人違反道路交通管理處罰條例第60條第2項第3款規定，
    於舉發通知單所載應到案期限內繳納罰鍰或到案聽候裁決者
    ，應處罰鍰900元。核此規定，係基於母法之授權而為訂定
    ，並參考「車輛大小」、「違規程度」、「所生影響」、「
    違反情節」等各事項而為分級處罰，且就違反道路交通管理
    事件統一裁罰基準及處理細則附件所示統一裁罰基準表中有
    關道交處罰條例第53條第1項裁罰基準內容，並未牴觸母法
    ，被告自得依此基準而為裁罰。
六、綜上所述，本件原告有於違規時間、行經違規地點時跨越槽
    化線之行為，事證明確，原告前開爭執，並非可採。被告依
    據道交條例第60條第2項第3款，以及裁罰基準及處理細則附
    件裁罰基準表之規定，以原處分裁處原告罰鍰900元，於法
    並無違誤，原告訴請撤銷，並無理由，應予駁回。
七、本件事證已臻明確，兩造其餘攻擊、防禦方法及所提證據，
    經核均與判決結果不生影響，爰不一一論列，併此敘明。
八、第一審裁判費為300元，應由原告負擔，爰確定第一審訴訟
    費用額如主文第2項所示。　　　　
據上論結，本件原告之訴為無理由，依行政訴訟法第237條之7、
第237條之8第1項、第98條第1項前段，判決如主文。　
中　　華　　民　　國　　111 　年　　5 　　月　　13　　日
　　　　　　　　　行政訴訟庭　法　官　吳坤芳
上為正本係照原本作成。
如不服本判決，應於判決送達後20日內，向本院提出上訴狀並表
明上訴理由（原判決所違背之法令及其具體內容或依訴訟資料可
認為原判決有違背法令之具體事實），其未載明上訴理由者，應
於提出上訴後20日內向本院補提理由書（上訴狀及上訴理由書均
須按他造人數附繕本，如未按期補提上訴理由書，則逕予駁回上
訴），並應繳納上訴裁判費新臺幣750元。

中　　華　　民　　國　　111 　年　　5 　　月　　13　　日
　　　　　　　　　　　　　　　書記官　林妙穗

訴訟費用計算書
項　　　　目　　　　　　　金　額（新臺幣）　　備　註
第一審裁判費　　　　　　　　300元
合        計　　　　　　　　300元